【裁判字號】    98,易,1300
【裁判日期】    981231
【裁判案由】    詐欺
【裁判全文】
臺灣高雄地方法院刑事判決              98年度易字第1300號
公  訴  人  臺灣高雄地方法院檢察署檢察官
被      告  丙○○
上列被告因詐欺案件，經檢察官提起公訴（98年度偵字第24628
號），本院判決如下：
    主  文
丙○○幫助犯詐欺取財罪，累犯，處拘役肆拾日，如易科罰金，
以新台幣壹仟元折算壹日。緩刑貳年。
    事  實
一、丙○○曾因業務過失致死案件，於民國97年9 月3 日經臺灣
    板橋地方法院以97年度交訴字第96號判處有期徒刑3 月，並
    於97年11月26日易科罰金執行完畢。詎竟不知悔改，預見其
    所申請第一商業銀行蘆洲分行（帳號：000-0000000000，下
    稱第一銀行帳戶）帳戶之存摺、提款卡、及密碼如借予他人
    使用，他人將可藉其所有之該帳戶存摺及提款卡以遂行其財
    產上犯罪之目的，竟仍不顧他人可能遭受財產上損害之危險
    ，基於幫助他人犯詐欺取財罪之不確定故意，於98年6 月間
    某日（當月3 日前），在臺北縣蘆洲鄉○○路與三合路口附
    近，將上開第一銀行帳戶之存摺、提款卡、印鑑及密碼，交
    付予年籍、姓名均不詳之人收受，而容許他人藉其帳戶存摺
    及提款卡以遂行詐欺取財犯罪。嗣該人所屬之詐欺集團取得
    丙○○上開金融帳戶之存摺、提款卡及提款密碼後，旋意圖
    為自己不法之所有，基於詐欺之犯意，於98年6 月3 日19時
    30分許，撥打電話向甲○○誆稱：因先前網路購物設定為自
    動扣款，須至提款機做停止扣款之手續云云，甲○○因而陷
    於錯誤，依該詐欺集團成員之電話指示，於同日21時8 分，
    匯款新臺幣（下同）4 萬3000元至上開第一銀行帳戶，暨於
    同20時13分匯款2 萬9983元至丁○○設於高雄廣澤郵局之帳
    戶，嗣經甲○○發覺有異，遂報警處理而循線查獲上情。
二、案經高雄市政府警察局前鎮分局移送臺灣高雄地方法院檢察
    署檢察官偵查起訴。
    理  由
一、按被告以外之人於審判外之言詞或書面陳述，除法律有規定
    者外，不得作為證據，刑事訴訟法第159 條第1 項定有明文
    。又被告以外之人於審判外之陳述，雖不符前4 條之規定，
    而經當事人於審判程序同意作為證據，法院審酌該言詞陳述
    或書面陳述作成時之情況，認為適當者，亦得為證據，刑事
    訴訟法第159 條之5 第1 項亦定有明文。本院用以認定本案
    事實所憑之被告以外之人於審判外之言詞或書面陳述，檢察
    官及被告於審判程序中均未曾聲明異議，並同意將之作為證
    據（本院易卷第21-23 頁），本院復審酌該等言詞或書面陳
    述作成時之情況均屬正常，且與本案相關之待證事實具有關
    連性，認適當作為證據，依前開之規定，認上開陳述均具有
    證據能力，合先敘明。
二、訊據被告丙○○矢口否認有何幫助詐欺犯行，辯稱：伊係因
    為被公司裁員，工作不好找，後來找到這個開車送貨的工作
    ，對方要求伊交付帳號，說是要匯伊薪資用的云云。然查：
(一)、被告於本院審理中自承：我不是只有帳號交給他，我連身分
    證、存摺都交給他。對方是說每個禮拜會匯錢到我第一銀行
    的戶頭，是匯我的工資。（既然要匯過去為何要把帳戶交給
    對方保管？）我就是錯在這個地方。我不知道外面已經變這
    樣。我聽過有人在收購帳號，帳號裡面如果有十萬元，我不
    敢拿給對方。這個帳號平常沒有在使用，本來是想拿我老婆
    的帳號給他，但我老婆不要。…我有聽過詐欺集團，但是就
    是沒有去理會那麼多。我所聽到有些人被騙，存摺被轉光了
    等語綦詳（本院易卷第18-21 頁）。足證，被告對於上開帳
    戶將有可能被歹徒用以從事不法行為之用乙節，應可預見，
    卻猶交付帳戶予上開姓名年籍不詳之男子，故其應有幫助詐
    欺取財之不確定故意已洵堪認定。是被告所辯，顯係卸責之
    詞，不足採信。
(二)、此外，再參以被害人甲○○於警詢中之指述、被害人之金融
    卡轉帳明細表、桃園縣政府警察局龜山分局龜山派出所受理
    詐騙帳戶通報警示簡便格式表、內政部警政署反詐騙案件紀
    錄表、上開銀行帳戶開戶基本資料、印鑑卡、身分證影本、
    交易明細表各1 紙在卷可稽（警卷第5-7 、13-16 、18-20
    頁）。是本件事證明確，被告犯行應堪認定，自應依法論科
    。
三、論罪、科刑：
(一)、按刑法上之幫助犯，係對於犯罪與正犯有共同之認識，而以
    幫助之意思，對於正犯資以助力，而未參與實施犯罪之行為
    者而言（最高法院75年度臺上字第1509號、88年度臺上字第
    1270號判決意旨參照）；是以，如未參與實施犯罪構成要件
    之行為，且係出於幫助之意思提供助力，即屬幫助犯，而非
    共同正犯。本件被告提供上開帳戶予不詳姓名年籍之詐欺集
    團成員使用，供他人向甲○○詐取財物，被告單純提供帳戶
    供人使用之行為，並不等同於向被害人施以欺罔之詐術行為
    ，且亦無證據證明被告有參與詐欺取財犯行之構成要件行為
    ，故被告提供帳戶供詐欺集團使用之行為，對於該詐欺集團
    成員之詐欺取財犯行，資以助力，自應論以幫助詐欺取財罪
    。
(二)、是核被告所為，係犯刑法第30條第1 項前段、第339 條第1
    項之詐欺取財罪之幫助犯，並依刑法第30條第2 項之規定，
    按正犯之刑減輕之。被告丙○○有如犯罪事實欄所載之前案
    紀錄，此有臺灣高等法院被告前案紀錄表在卷可按，被告於
    受有期徒刑之執行完畢後，5 年以內故意再犯有期徒刑以上
    之罪，為累犯，應依刑法第47條第1 項規定加重其刑。爰審
    酌被告雖預見其帳戶可能被歹徒用於不法用途，然認帳戶內
    已無多餘金錢，自己不會遭受重大損失，為謀求己身之工作
    機會，卻仍交付上開帳戶予不姓名年籍之人，其心態誠屬可
    議，且所為助長犯罪歪風，並增加司法機關追緝犯罪及被害
    人尋求救濟之困難，為害非輕。復斟酌被告犯後否認犯行，
    惟業與被害人達成和解，並已賠償被害人4 萬3 千元，有和
    解筆錄1 份及匯款單2 張在卷可參（本院審易卷第25頁、本
    院易卷第25-26 頁），暨被告犯罪之動機、目的、手段等一
    切情狀，酌情量處如主文所示之刑，並諭知易科罰金之折算
    標準，以資懲儆。又被告丙○○前因犯竊盜罪經臺灣基隆地
    方法院92年度瑞簡字第86號判處有期徒刑5 月在案，於93年
    1 月14日因徒刑易科罰金執行完畢出監，復因犯賭博罪經臺
    灣板橋地方法院97年度簡字第8303號判處罰金5 千元，並於
    98 年4月7 日執行完畢等情，有台灣高等法院高雄分院被告
    前案紀錄表在卷可參，其因故意犯罪受有期徒刑以上之宣告
    ，執行完畢後，5 年以內未曾因故意犯罪受有期徒刑以上之
    宣告，且業已賠償被害人甲○○所受損害4 萬3 千元，已如
    上述，因認暫不執行其刑為當，予以宣告緩刑2 年，以啟自
    新。
四、又本件被告丙○○之住、居所雖均不在高雄地區，惟因被害
    人甲○○受騙後所匯款項中有部分款項係匯入另一設籍於高
    雄之被告丁○○之郵局帳戶（詳起訴書），是高雄既為正犯
    實施犯罪行為之行為及結果地，參刑事訴訟法第6 、7 、15
    條相牽連案件管轄之規定，本院對被告丙○○仍有管轄權，
    附此敘明。（台灣高等法院檢察署98年5 月11 日 法檢字第
    0980801881號函釋此見解）。
據上論斷，應依刑事訴訟法第299 條第1 項前段，刑法第339 條
第1 項、第30條第1 項前段、第2 項、第41條第1 項前段、第47
條第1 項、第74條第1 項第2 款，刑法施行法第1 條之1 ，判決
如主文。
本案經檢察官乙○○到庭執行職務。
中    華    民    國    98    年    12    月    31    日
                  刑事第四庭  審判長法  官  洪碩垣
                                    法  官  葉文博
                                    法  官  張  震
以上正本證明與原本無異。
如不服本判決應於收受本判決後10日內向本院提出上訴書狀，並
應敘述具體理由，如未敘述上訴理由者，應於上訴期間屆滿後20
日內補提理由書狀於本院（均須按他造當事人之人數附繕本）「
切勿逕送上級法院」。
中    華    民    國    98    年    12    月    31    日
                                    書記官  鄒秀珍
附錄本案論罪科刑法條：
中華民國刑法第339條
（普通詐欺罪）
意圖為自己或第三人不法之所有，以詐術使人將本人或第三人之
物交付者，處5 年以下有期徒刑、拘役或科或併科1 千元以下罰
金。
以前項方法得財產上不法之利益或使第三人得之者，亦同。
前二項之未遂犯罰之。
中華民國刑法第30條
（幫助犯及其處罰）
幫助他人實行犯罪行為者，為幫助犯。雖他人不知幫助之情者，
亦同。
幫助犯之處罰，得按正犯之刑減輕之。

司法院資訊處製作；財團法人民間司法改革基金會備份。
